【裁判字號】    98,易,75
【裁判日期】    980422
【裁判案由】    竊盜
【裁判全文】
臺灣雲林地方法院刑事判決                98年度易字第75號
公  訴  人  臺灣雲林地方法院檢察署檢察官
被      告  丙○○
            己○○
                      號
共      同
選任辯護人  藍庭光  律師
上列被告因竊盜案件，經檢察官提起公訴（97年度偵字第1295號
），本院判決如下：
    主  文
丙○○、己○○均無罪。
    理  由
壹、公訴意旨：
    丙○○與己○○均明知雲林縣古坑鄉○○村○道三號270.4
    公里橋下處即坐落雲林縣古坑鄉○○段460 —1 、460 —14
    、460 —18、460 —27號地號土地，係分屬甲○○、乙○○
    、戊○○共有，及財政部國有財產局、交通部臺灣區○道○
    ○○路局機關管理之國有土地，基於意圖為自己不法所有之
    犯意聯絡，於民國97年3 月8 日14時許，在上開土地上，丙
    ○○以每日新臺幣1,700 元之代價僱用己○○，由丙○○駕
    駛自己所有之三菱牌MS180 型挖土機挖取長約10公尺、寬約
    5 公尺、深約1 公尺、數量約50立方公尺之土方，並將所挖
    取之土方，堆於旁形成11,055平方公尺之土堆（如雲林縣斗
    六地政事務所土地複丈結果圖說所示斜線區域，下稱系爭土
    堆），再由己○○駕駛丙○○所有無車牌號碼之六齒仔拼裝
    車，將上開丙○○挖取之土方載運至距上開盜採地點6 公里
    處之雲林縣古坑鄉劍湖山遊樂區附近山上。嗣於當日16 時
    10分許，為警當場查獲，並扣得上開挖土機、拼裝車各1 臺
    。檢察官因而認為被告涉犯刑法第320 條第1 項竊盜罪嫌。
貳、按「犯罪事實應依證據認定之，無證據不得認定犯罪事實。
    」刑事訴訟法第154 條第2 項定有明文。又「刑事訴訟法第
    161 條已於91年2 月8 日修正公布，其第1 項規定：檢察官
    就被告犯罪事實，應負舉證責任，並指出證明之方法。因此
    ，檢察官對於起訴之犯罪事實，應負提出證據及說服之實質
    舉證責任。倘其所提出之證據，不足為被告有罪之積極證明
    ，或其指出證明之方法，無從說服法院以形成被告有罪之心
    證，基於無罪推定之原則，自應為被告無罪判決之諭知。」
    「告訴人之告訴，係以使被告受刑事訴追為目的，是其陳述
    是否與事實相符，仍應調查其他證據以資審認。」最高法院
    著有92年臺上字第128 號、51年臺上字第1300號判例要旨可
    供參照。
、檢察官之舉證：
  (一)、丙○○97.3.8警詢筆錄。
  (二)、丙○○97.3.8偵訊筆錄。
  (三)、丙○○97.3.8偵訊筆錄。
  (四)、丙○○97.3.9法官訊問筆錄。
  (五)、己○○97.3.8警詢筆錄。
  (六)、己○○97.3.8偵訊筆錄。
  (七)、己○○97.3.13 偵訊筆錄。
  (八)、己○○97.3.13 法官訊問筆錄。
  (九)、雲林縣政府現場勘查紀錄。
  (十)、現場照片15紙。
  (十一)、雲林縣斗六地政事務所97年11月21日斗地四字第
      0970008898號函附之土地複丈成果圖。
  (十二)、檢察官勘驗現場筆錄暨會勘照片
  (十三)、雲林縣政府97年3 月28日府水管字第0972901712號函。
  (十四)、雲林縣斗六地政事務所97年12月30日斗地四字第
      0970010351號函附之上開土地登記公務用謄本。
  (十五)、雲林縣警察局刑警隊扣押物品目錄表。
  (十六)、本院98年3 月11日現場勘驗筆錄、現場略圖暨照片14張。
肆、本院之判斷：
  (一)、檢察官認被告等涉犯竊盜罪嫌，無非以雲林縣政府現場勘
      查紀錄、被告丙○○、己○○之供述，並有照片、複丈成
      果圖等可稽，復有挖土機、拼裝車扣案為其論據。惟訊據
      被告丙○○、己○○均堅決否認有何公訴人所指竊盜犯行
      ，被告丙○○辯稱：伊所挖掘之土方，是從別處載運到系
      爭4 筆土地堆置，不是在系爭4 筆土地竊取的等語；被告
      己○○辯稱：伊只是被僱用，土地是何人所有，伊不知道
      等語。
  (二)、經查，本院於98年3 月11日至現場履勘，發現本件挖掘地
      點之地形、地貌，業與原先查獲時有所不同，原先挖採之
      地點，即複丈成果圖所示之11,055平公尺之土堆，已經整
      地過，現在種植蔬菜及生長雜草，整地後之地勢已與周圍
      連成一片，相較於旁邊種植香蕉、茂谷柑之地勢，高低相
      差不甚大。而靠近邊坡處（邊坡與整地後種植蔬菜之區域
      高差約2 公尺）之左、右兩邊，各有殘留之土堆，經開挖
      後，兩處土堆之土質鬆軟，土壤內遺留有為數不少之腐爛
      之樹頭（竹頭），間或夾雜少量之塑膠袋、空鋁罐等物之
      情，有照片暨本院勘驗筆錄可按。
  (三)、又依照現場開挖之狀況，其土質極為鬆軟，土壤內遺留有
      為數不少之腐爛之樹頭（竹頭），間或夾雜少量之塑膠袋
      、空鋁罐等物之情看來，該土堆應非自然形成之土丘，而
      係人為堆置形成，蓋自然形成之土堆，應該不會有塑膠袋
      、空鋁罐等少量垃圾混雜在裡面。再者，系爭土堆挖除整
      地後與周圍連成一片，又與旁邊種植之香蕉、茂谷柑高低
      相差不大，可推知邊坡下方（種植蔬菜區域）原與種植之
      香蕉、茂谷柑原係連成一片，且地勢沒有很高之落差。另
      觀之本院現場履勘時所拍攝之照片，其邊坡與種植蔬菜區
      域高差約2 公尺，靠近邊坡植蔬菜區域，邊坡裸露出水泥
      之部分，應係整地後露出來的各節，可見此處邊坡是興建
      高速公路時所填高，系爭土堆所在位置與周圍種植香蕉、
      茂谷柑果園之地表高度原應相同，應係堆放土堆後，才與
      周圍地勢產生高低差之現象。公訴人補充理由書認為，私
      人土地與高速公路國有交界處所產生之坡度，應係高速公
      路施工及該處本為山區及位處河川旁之故，要非可採。是
      被告丙○○辯稱系爭土堆，乃伊從別處購買前來堆置，並
      非全然不可採信。
  (四)、被告2 人於97年3 月8 日下午4 時許被查獲後，隔日被聲
      請羈押，被告己○○於羈押訊問時供稱：「那是人家不要
      的土，已經變成爛土了，且有一些垃圾、塑膠袋在裡面，
      那是丙○○的地，那上面有種植柳丁，他有留一角落放那
      些土，是在高速公路底下；如果是有石頭的話，那要怎麼
      種植柳丁，所以要一些垃圾土什麼的，黑黑的，才有養分
      ，才能種植，車子原本載的土是倒在原來的地方，丙○○
      說有一些爛土要我載去填他的柳丁園。」（本院97年聲羈
      字第92號卷第6 至8 頁）等語。其於偵查時再供稱：「我
      只知道是要載不要的爛土、爛草到他的柳丁園，他說爛土
      是之前從別處載到查獲地點，爛土裡也有廢棄玻璃瓶、塑
      膠袋、農藥罐，有的是清水溝挖出來的。他說要堆肥用，
      叫我去載。」（偵查卷第19頁）等語。被告丙○○羈押訊
      問時供稱：「我是從別處挖土過來在那邊堆置，放在那邊
      等爛了之後才載運出去；（不是你的土地，為何放土在那
      邊？）因為我旁邊有種植，我有在使用那邊的地，所以就
      放在那邊；我不知道這樣是犯法，且土是我自己載來放置
      ，而那個後面就是擋土牆（邊坡），旁邊就是我種的地，
      不過倒的地方不是我的，是國有財產局的，要載爛土過去
      那塊登記馬陳泉（被告丙○○之子）的地。」（本院97
      年聲羈字第92號卷第8 、9 頁）等語。其於偵查時再供稱
      ：「土是我先前買的，堆放在高速公路下的土地，現在要
      載去自己的空地。」（偵卷第18頁）等語。本院認為，被
      告2 人被羈押時，亦遭禁止接見、通信之處分，自無串供
      之可能，而被告2 人經隔離訊問後，互核就(1)被告丙○○
      購買高速公路下之柳丁園（茂谷柑）種植(2)系爭土堆係由
      別處載運前來堆放(3)系爭土堆成份是爛土(4)被告丙○○僱
      請己○○載運土堆之土至另筆種植柳丁園（登記為馬陳泉
      所有）去填土等情，供述一致，應屬可採信。再觀本件查
      獲時之現場照片（警卷內），系爭土堆挖掘出來之土質鬆
      軟，顏色較深，周圍種植果樹之土則較黃、較淺，兩者之
      土質差異極大，足見系爭土堆應非自然形成，要係從別處
      運來堆放，經堆放一段時間後，再予挖掘外運，被告2 人
      既未盜挖系爭4 筆土地之土方，自無不法所有之意圖，要
      難以竊盜罪相繩。
  (五)、退而言之，系爭土堆，縱係被告丙○○於他處竊取後堆放
      於此（未在起訴範圍，非本件所得審究），其堆放一段時
      間後再予挖掘外運，要屬事後處分贓物之不罰後行為，自
      不構成竊盜罪，而被告己○○若係知情，仍然受僱搬運，
      要屬搬運贓物之犯行，然既未起訴，本院自不得一併予審
      究。
  (六)、綜上所述，本院認依檢察官所提出之證據方法，尚不足使
      本院認定被告等涉有竊盜之犯行，而在證據調查完畢後，
      也不能獲得有罪之確信，則公訴人既然不能證明被告等確
      有其所指之前揭犯行存在，核諸前揭法條及判例之要旨，
      自應為被告無罪之諭知。至於被告丙○○將別處取得之土
      方，未經系爭4 筆土地地主之同意，擅自堆放，有否構成
      竊佔罪，自應由檢察官另行偵查處理之。
伍、應適用之法律：
    應依刑事訴訟法第301 條第1 項，判決如主文。
本案經檢察官丁○○到庭執行職務。
中    華    民    國    98    年    4    月    22     日
                  刑事第二庭    法  官  陳  定  國
以上正本證明與原本無異。
如不服本判決應於收受判決後10日內向本院提出上訴書狀，並應
敘述具體理由；其未敘述上訴理由者，應於上訴期間屆滿後20日
內向本院補提理由書（均須按他造當事人之人數附繕本）。「切
勿逕送上級法院」。
                                書記官  魏  輝  碩
中    華    民    國    98    年    4     月    23    日


司法院資訊處製作；財團法人民間司法改革基金會備份。
